【裁判字號】    91,簡上,11
【裁判日期】    920829
【裁判案由】    給付修繕費
【裁判全文】
臺灣臺中地方法院民事判決  九十一年度簡上字第一一號
    上  訴  人    戊○○
    訴訟代理人    黃英傑律師
    複  代理人    陳盈壽律師
                  庚○○
    被 上 訴人    僑福東海花園大廈管理委員會
                              .
    法定代理人    乙○○      .
    訴訟代理人    己○○      .
右當事人間請求給付修繕費事件，上訴人對於中華民國九十年十一月十九日本院台中
簡易庭九十年度中簡字第三一三五號第一審判決提起上訴，本院判決如左：
    主      文
上訴駁回。
第二審訴訟費用由上訴人負擔。
    事      實
甲、上訴人方面：
  一、聲明：
  （一）原判決廢棄。
  （二）被上訴人應給付上訴人新台幣（下同）十四萬九千八百三十六元及自起訴狀
        繕本送達之翌日起至清償日止，按年息百分之五計算之利息。
  二、陳述：除與原判決記載相同者，玆引用之外，補稱：
  （一）上訴人所有僑福東海花園大廈十一樓B1房屋（下稱系爭房屋）內之牆壁於日
        前又再次發生滲水現象，被上訴人自知理虧，回函表示願負責修復，足見系
        爭房屋內木質地板受潮造成地板腐蝕空隙之損害，確係因中繼水塔室防水層
        龜裂導致漏水所致。而陸衛佩英於民國九十年六月間既係被上訴人之主任委
        員，為被上訴人之法定代理人，則其以被上訴人名義與上訴人成立和解契約
        之行為，依公寓大廈管理條例第二十七條第二項之規定，自係代表被上訴人
        為法律行為，並非無權代理，是兩造既已合法成立和解契約，被上訴人自應
        依約履行，給付應負擔之修繕費用即上訴人所有系爭房屋室內三一點八八坪
        木質地板之拆除更新費用共十四萬九千八百三十六元（計算方式：31﹒88×
        4700＝149836）。乃被上訴人竟出爾反爾，盡食前議，實有悖「禁反言」之
        誠信原則，爰依和解契約之法律關係，請求被上訴人給付上開修繕費。
  （二）嗣後新選任之被上訴人管理委員雖主張上訴人所受之損害，係自來水公司拆
        裝水錶不慎及住戶使用不當或疏於保養所造成，非中繼水塔管線漏水所致，
        而拒絕給付本件修繕費用，惟經上訴人去函台灣省自來水公司第四區管理處
        台中服務所詢問結果，該所函覆並無派員至僑福東海花園大廈更換水錶一事
        ，顯見被上訴人所執實屬不願負責之詞，並不足採。
  三、證據：除援用第一審所提證據外，補提上訴人於九十年十二月三十一日所書具
      之函文、被上訴人九十一年一月三日之回函、支付命令聲請狀影本、請款單影
      本、現場圖、被上訴人九十年六月一日（90）僑福函字第○一○號函、被上訴
      人九十年六月二十七日、同年七月十二日、同年八月二十九日、同年十月三十
      一日會議記錄影本、丙○○及甲○○所分別出具之證明書影本、收據影本、台
      灣省自來水公司第四區管理處台中服務所九十年七月二十六日九十台水四中所
      水表字第二○三七號函、申請書影本、被上訴人九十年七月五日（90）僑福函
      字第○一二號函各一份及照片十六幀為證；並聲請訊問證人甲○○、丙○○，
      暨命被上訴人提出九十年七月份全部財務報表及廠商估價單。
乙、被上訴人未於言詞辯論期日到場，惟據其以前到場及提出之答辯狀之聲明和陳述
    略以：
  一、聲明：
  （一）駁回上訴及假執行之聲請。
  （二）如受不利之判決，願供擔保請准宣告免為假執行。
  二、陳述：除與原判決記載相同者，玆引用之外，補稱：本件損害非因中繼水塔漏
      水所致，實因上訴人居住使用系爭房屋不當所造成，被上訴人亦不曾修理中繼
      水塔，並否認兩造有成立和解契約情事。
  三、證據：提出被上訴人九十一年五月二十九日會議紀錄、財政部臺灣省中區國稅
      局台中市分局（下稱中區國稅局）扣繳單位變更登記申請書影本各一份為證。
      理      由
一、查被上訴人之法定代理人原為丁○○，嗣於本訴訟繫屬中改選其主任委員為乙○○，此有被上訴人九十一年五月二十九日之會議記錄一份附本院卷可憑，是乙○○既為被上訴人新產生之法定代理人，則其依法於九十一年九月十七日具狀聲明
    承受本件訴訟，核其承受訴訟之聲明，合法並有理由，合先敘明。
二、本件被上訴人未於言詞辯論期日到場，核無民事訴訟法第三百八十六條各款所列
    情形，爰依上訴人之聲請，由其一造辯論而為判決。
三、又上訴人於本件上訴程序，固追加主張被上訴人係受全體住戶委任處理大樓共同
    事務，因被上訴人未依委任本旨，怠於修繕中繼水塔室之漏水，致上訴人受有其
    所有系爭房屋內木質地板受潮造成地板腐蝕空隙之損害等情，而併依民法第五百
    四十四條及公寓大廈管理條例第十條之規定請求被上訴人為本件給付，核為訴之
    追加。而因被上訴人已陳明不同意上訴人為訴之追加，且此追加之訴與上訴人原
    先主張兩造已成立和解契約，而依該和解契約請求被上訴人應依約為本件給付之
    所請求之原因事實並非同一，是依法自不應准許，故本院已另先於九十二年三月
    二十日裁定駁回前揭追加之訴，附為敘明。
四、本件上訴人起訴主張：台中市○○路○段一二八巷二十號僑福東海花園大廈之中
    繼水塔室防水層因破裂導致漏水，使伊所有坐落該大廈之系爭房屋室內木質地板
    受潮，造成地板腐蝕空隙，住屋品質受到嚴重影響，幾經向被上訴人反應，並由
    被上訴人當時之主任委員陸衛佩英會同相關廠商會勘察後，終於九十年六月十五
    日，由被上訴人之前後任主任委員陸衛佩英、丁○○及副主任委員江書香三人與
    伊在僑福東海花園大廈一樓之多功能會議室達成協議，同意由被上訴人負責伊所
    有系爭房屋室內三一．八八坪木質地板拆除更新費用合計十四萬九千八百三十六
    元，然嗣後新選任之管理委員卻藉口係自來水廠拆裝水錶不慎所造成及住戶使用
    不當或疏於保養等詞，拒絕給付上開修繕費用，因依和解之法律關係，求為命被
    上訴人給付十四萬九千八百三十六元及自起訴狀繕本送達翌日起至清償日止，按
    年息百分之五計算之利息之判決。被上訴人則以：兩造並未成立和解契約，且本
    本件損害亦非因中繼水塔漏水所致，而係上訴人居住使用系爭房屋不當所造成等
    語，資為抗辯。
五、查上訴人主張兩造就伊所有系爭房屋室內木質地板受潮造成地板腐蝕空隙之損害
    ，曾於九十年六月十五日達成協議，由被上訴人負責該屋室內三一．八八坪木質
    地板拆除更新費用共計十四萬九千八百三十六元，而成立和解契約之事實，固據
    提出丙○○及甲○○所分別出具之證明書、收據、上訴人九十年十二月三十一日
    所書具之函文、被上訴人九十一年一月三日之回函、支付命令聲請狀、請款單及
    被上訴人九十年六月一日（90）僑福函字第○一○號函各一份為證，然上訴人否
    認兩造間有成立和解契約情事。經查：
（一）證人丙○○及甲○○雖證述上開證明書確由伊等所分別立具，證人丙○○並結
      證稱：當初係屋主找伊，而被上訴人則找另一位木工甲○○一同去看系爭房屋
      之積水是何原因造成，當時被上訴人現任主委（按即陸衛佩英）及下一屆將接
      任之主委（按即丁○○）均在場，據研判系爭房屋地板之積水是中繼水塔防水
      層破裂漏水造成，但其中有一間小房間因距離較遠，無法斷定地板漏水原因，
      所以兩造協議該間小房間地板漏水由屋主負擔，其餘地板漏水部分則由被上訴
      人負擔等語，而證人甲○○則證述：被上訴人於九十年六月間找伊去勘查系爭
      房屋受損之原因，伊共去了五、六次，後來雙方在會議室協談，在場者有伊、
      被上訴人新舊任主委及殷凱黎及另一位水電業者，大家談妥中繼室水塔防水層
      破裂，造成系爭房屋受損部分由被上訴人負責修復，其餘則由屋主自行負擔等
      詞。惟證人即被上訴人第六屆主任委員丁○○卻結證稱：上訴人因為機電工說
      可能水塔漏水，即一直認為其房屋受損係因中繼水塔漏水所致，會勘當天包工
      到現場，上訴人係與被上訴人時任之第五屆主委（按即陸衛佩英）在談，但主
      委告訴上訴人，管理委員會係合議制，故會將其意見轉呈管理委員會，再由該
      委員會決議，故被上訴人當天並未與上訴人有任何協議等情，是互核上開證言
      以觀，足見證人丁○○與證人丙○○、甲○○二人所證述之情節顯有不符，再
      參以被上訴人於九十年六月一日曾函知系爭房屋住戶，該函主要載述：經被上
      訴人會同機電組主任及相關廠商勘查現場後，認系爭房屋木質地板受潮現象，
      並非社區本身中繼水塔管線所致，然為負起督導不週之責，經於九十年五月三
      十日召開臨時會決議系爭房屋室內木質地板受潮部份（約二點五坪）管委會近
      日將請廠商比價，儘快安排施工等情，嗣於同年七月五日又再函知上訴人，主
      旨略謂：上訴人反應居家木質地板受潮一案，原疑似本社區Ｂ棟中繼水塔漏水
      所致，亦於六月初將該戶室內地板全數拆除，以查明漏水原因，經六月二十日
      管委會召開臨時會議討論此事，會中多位委員勘看現場後，認非全由水錶室滲
      漏所致，疑似住戶使用不當或疏於保養，故管委會無法同意上訴人所要求之賠
      償，並邀上訴人於七月十二日共同會商合理解決方案，此分別有被上訴人九十
      年六月一日（ 90 ）僑福函字第○一○號函及九十年七月五日（90）僑福函字
      第○一二號函各一份存本院卷可查，是被上訴人既因上訴人屢向其反應系爭房
      屋地板有受潮現象，而於九十年五月三十日召開臨時會議決議要負督導不週之
      責，並於九十年六月一日特函知上訴人表明僅欲就該屋地板受潮約二點五坪部
      分負責修復，則衡情時任被上訴人主任委員之陸衛佩英應不可能率爾於九十年
      六月十五日復代表被上訴人與上訴人協議，應允由被上訴人負責系爭房屋室內
      達三一點八八坪木質地板拆除更新之費用，更不可能於九十年六月十五日已與
      上訴人達成前述協議後，旋即於五日後即九十年六月二十日又再召開臨時會議
      討論此事，並於同年七月五日函知上訴人「管委會無法同意上訴人所要求之賠
      償」，且邀上訴人於九十年七月十二日共商合理解決方案，足徵證人丁○○證
      稱兩造於九十年六月十五日並未達成協議，當時被上訴人之代表人陸衛佩英僅
      向上訴人表示要將其意見轉呈管理委員會，再為決議一節，應非虛假，復參酌
      兩造嗣於九十年七月十二日確曾召開協調會議，該協調會會議記錄載明：系爭
      房屋住戶殷凱黎一再指稱八十五％之室內面積賠償（換算後約十五萬元）是當
      初參與鑑定之二位木工老板共同鑑定後之結論（附木工受對方要求所立之證明
      書）。主委代表管委會，表示僅願意賠償牆角部份受潮面積（換算後約三萬元
      ），並加成至五萬元，為被上訴人之道義賠償金額，惟殷凱黎僅願退為十四萬
      元，致雙方協調不成立等情，亦有該次協調會議記錄在卷可參，則系爭房屋八
      十五％之室內面積賠償（換算後約十五萬元）應由被上訴人負責既僅係當初參
      與鑑定之二位木工老板（按應係丙○○及甲○○）共同參與鑑定所得之結論，
      益徵證人丁○○所為前揭證詞，尚非無據。證人丙○○及甲○○或因時任被上
      訴人主任委員之陸衛佩英曾允諾將上訴人依伊等所研判之上開責任歸屬結果據
      以要求被上訴人應負擔賠償責任之內容呈示管理委員會，即誤認兩造已達成和
      解協議，惟無論如何，證人丙○○與甲○○所證述之內容既與前開事證尚有不
      符，則伊等證言，自難遽為憑採。
（二）至上訴人雖另指稱伊所有系爭房屋之牆壁又再次發生滲水現象，被上訴人自知
      理虧，回函表示願負責修復，足見該屋內木質地板受潮造成地板腐蝕空隙之損
      害，確係因中繼水塔室防水層龜裂導致漏水所致等情，並提出伊於九十年十二
      月三十一日所書具之函文及被上訴人九十一年一月三日之回函各一份為證。惟
      觀之卷附該二份函文之內容，上訴人係向被上訴人反應伊所有系爭房屋客廳之
      牆壁（與中繼水管室同一片牆）又有滲水現象，要求被上訴人儘速檢修，而被
      上訴人則函覆同意修復如上訴人來函所示室內牆面問題，是被上訴人既僅同意
      修復上訴人所指與中繼水管室同一片牆之系爭房屋客廳牆壁滲水情形，而未及
      於該屋木質地板受潮造成地板腐蝕空隙問題，則縱使系爭房屋客廳牆壁滲水及
      屋內木質地板受潮情況均如上訴人所稱係因中繼水塔室防水層龜裂導致漏水所
      致，亦難執此遽爾推論兩造於九十年六月十五日確已達成前揭和解協議，是上
      訴人所提出上開二份函文書證，亦難據為上訴人有利之認定。
（三）況縱認上訴人於九十年六月十五日已與被上訴人斯時之代表人即第五屆主任委
      員陸衛佩英達成上開協議，由被上訴人負擔上訴人所有系爭房屋室內三一點八
      八坪木質地板之拆除更新費用合計十四萬九千八百三十六元，惟訴外人陸衛佩
      英是否有代表被上訴人與上訴人訂立該和解契約之權限，亦即該和解契約於兩
      造間是否發生效力，亦有探究之餘地。上訴人雖主張陸衛佩英於九十年六月間
      擔任被上訴人之主任委員，自為被上訴人之法定代理人，有權代表被上訴人為
      法律行為，則其以被上訴人名義與上訴人成立前開和解契約之行為，並非無權
      代理，被上訴人應依約履行云云。惟按公寓大廈成立管理委員會者，應由管理
      委員互推一人為主任委員，主任委員對外代表管理委員會，公寓大廈管理條例
      第二十七條第二項固定有明文。然委管理委員會，係指住戶為執行區分所有權
      人會議決議事項暨公寓大廈管理維護工作，互選管理委員若干人設立之組織；
      其職務則為：一、共有及共用部分之清潔、維護、修繕及一般改良；二、住戶
      違反第六條第一項規定之協調；三、住戶共同事務應興革事項之建議；四、住
      戶違規情事之制止及相關資料之提供；五、公寓大廈及其周圍安全及環境維護
      事項；六、受益、公共基金及其他經費之收支、保管及運用；七、區分所有權
      人會議決議事項之執行；八、違約、會議記錄、使用執造謄本、竣工圖說及有
      關文件之保管；九、管理服務人之委任、僱佣及監督；十、會計報告、結算報
      告及其他管理事項之提出及公告；十一、其他規約所定事項，亦經同條例第一
      條第八款及第三十四條所明定。是綜合上開規定以觀，足見管理委員會係公寓
      大廈管理之執行機關，負責執行區分所有權人會議之決議，其組成之目的，在
      於維護區分所有權人之共同利益，而為管理業務之主體，因之，管理委員會之
      主任委員於與管理業務有關事務之範圍內，始可認為其有代表管理委員會與第
      三人為法律行為之權限，否則其於代表權範圍外，代表管理委員會為行為時，
      自不可認為係管理委員會所為之行為。查兩造對於上訴人所有系爭房屋室內木
      質地板受潮造成地板腐蝕空隙之損害究係何原因造成，雖各執一詞，上訴人稱
      係因僑福東海花園大廈之中繼水塔室防水層龜裂導致漏水所致，而被上訴人則
      謂係由住戶使用不當或疏於保養所致，惟姑不論何者所言方為正確，以上訴人
      所指被上訴人之主任委員陸衛佩英曾與上訴人達成由被上訴人負擔系爭房屋室
      內木質地板三一點八八坪之拆除更新修繕費用共計十四萬九千八百三十六元一
      事客觀上觀之，尚難係執行與管理業務有關事項，自不得認陸衛佩英有權代表
      被上訴人與上訴人訂立該和解契約，且上訴人本身既為僑福東海花園大廈之區
      分所有權人，則其對被上訴人之執行職務範圍及被上訴人代表人之代表權範圍
      受有上開限制一節，自不可諉為不知，故當然亦不可認為其係與被上訴人之代
      表人為交易之善意第三人，而認為上開和解契約已對兩造發生效力，更何況被
      上訴人其後於九十年六月二十日亦已召開臨時會議討論，並於同年七月五日函
      知上訴人「管委會無法同意上訴人所要求之賠償」，已如前述（參閱前述卷附
      被上訴人九十年七月五日（90）僑福函字第○一二號函全文），則上開上訴人
      所指訴外人陸衛佩英無權代表被上訴人與之締結和解契約之法律行為，已確定
      對被上訴人不發生效力，從而，上訴人主張被上訴人應履行本件和解契約所約
      定之義務，即屬無據。
六、綜上所述，本件上訴人主張兩造間曾協議由被上訴人負責伊所有系爭房屋室內三
    一．八八坪木質地板拆除更新費用合計十四萬九千八百三十六，而成立和解契約
    等情，既不足採，被上訴人抗辯兩造並未成立和解契約情事，尚屬可信。從而，
    上訴人本於和解之法律關係，請求上訴人給付十四萬九千八百三十六元及自起訴
    狀繕本送達翌日起至清償日止，按年息百分之五計算之利息，為無理由，不應准
    許，其假執行之聲請亦失所依據，應併予駁回。原審為上訴人敗訴之判決，及駁
    回其假執行之聲請，並無不合。上訴意旨指摘原判決不當，求予廢棄改判，非有
    理由，應駁回其上訴。
七、至被上訴人雖聲明駁回上訴人假執行之聲請，並陳明如受不利之判決，願供擔保
    請准宣告免為假執行，惟因上訴人上訴之聲明並未聲請宣告假執行，故被上訴人
    本即無庸聲請本院判決駁回上訴人之上訴時，同時諭知駁回上訴人假執行之聲請
    ，更無庸聲請為免假執行宣告之必要，是被上訴人上開聲明，顯無必要，附此敘
    明。
八、本件事證已臻明確，兩造其餘攻擊防禦方法及舉證，與本件判決結果均不生影響
    。
九、據上論結，本件上訴為無理由，依民事訴訟法第四百六十三條、第三百八十五條
    第一項前段、第四百三十六條之一第三項、第四百四十九條第一項、第七十八條
    ，判決如主文。
中      華      民      國    九十二    年      八    月      二十九    日
                                        臺灣臺中地方法院民事第一庭
~B審判長法官  林清鈞
~B法      官  吳幸芬
~B法      官  吳美蒼
不得上訴。
中      華      民      國    九十二    年      八      月  二十九      日
~B法院書記官


司法院資訊處製作；財團法人民間司法改革基金會備份。
